臺灣臺南地方法院刑事判決　　　　　　　96年度交易字第91號
公　訴　人　臺灣臺南地方法院檢察署檢察官
被　　　告　丙○○
上列被告因過失致死等案件，經檢察官提起公訴（九十六年度偵
字第九０一二號），本院判決如下：
    主  文
丙○○服用酒類，不能安全駕駛動力交通工具而駕駛，處拘役肆
拾伍日，如易科罰金，以新臺幣壹仟元折算壹日；又因過失致人
於死，處有期徒刑陸月，如易科罰金，以新臺幣壹仟元折算壹日
。緩刑參年。
    事  實
一、丙○○自民國九十六年五月三日五時許起至同日七時許止，
    在臺南縣永康市○○路二一六巷七號與黃英蕊一同飲用高粱
    酒後，因受酒精影響，明知其反應、平衡感、感覺力、言語
    能力均已有所障礙，處於不能安全駕駛動力交通工具之狀態
    ，仍於酒後騎乘車牌號碼ＫＧＡ─５７３號重型機車（下稱
    ＫＧＡ─５７３號機車）搭載黃英蕊，沿臺南縣永康市○○
    ○路由南向北方向行駛，嗣於同日八時四十分許，行經臺南
    縣永康市○○○路二四四巷與高速公路旁便道時，丙○○本
    應注意不得逆向行駛，且應注意車前狀況，隨時採取必要之
    安全措施，以避免危險之發生，而依當時係日間、天氣晴、
    視距良好、路面乾燥無缺陷，道路亦無障礙物，並無任何足
    令丙○○不能注意之情事，竟因酒後操控力降低而逆向行駛
    ，並因疏於注意車前狀況以便隨時採取必要之安全措施，導
    致ＫＧＡ─５７３號重型機車與丁○○所騎乘而沿該高速公
    路便道由北往南方向行駛之車牌號碼９ＧＵ─１２０號重型
    機車迎面對撞，雙方人車倒地，丁○○因而受有顏面骨骨折
    、臉部多處撕裂傷及右眼創傷性神經病變之傷害（業撤回告
    訴，詳如後述），並同時造成黃英蕊頭部外傷顱內出血，經
    將黃英蕊及昏迷於地之丙○○送醫，黃英蕊仍因傷重不治死
    亡，丙○○則於同日十時五十分許經警員委託醫院抽血檢驗
    ，測得血液酒精濃度為七十七ＭＧ／ＤＬ，相當於吐氣酒精
    濃度每公升零點三八五毫克。
二、案經臺灣臺南地方法院檢察署檢察官囑託臺灣彰化地方法院
    檢察署檢察官相驗後，自動檢舉偵查起訴。
  理  由
一、本件係經被告丙○○於準備程序為有罪之表示，而經本院裁
    定以簡式審判程序加以審理，依刑事訴訟法第二百七十三條
    之二、第一百五十九條第二項之規定，不適用傳聞法則有關
    限制證據能力之相關規定，合先敘明。
二、訊據被告對於上揭事實均坦承不諱，核與丁○○及被害人黃
    英蕊之女陳韻仙於警詢中陳述之情節相符，並有道路交通事
    故現場圖、道路交通事故調查報告表(一)、(二)、酒精測試單、
    刑法第一百八十五條之三案件測試觀察紀錄表、財團法人彰
    化基督教醫院診斷書及臺灣彰化法院檢察署檢察官勘驗筆錄
    、相驗屍體證明書、法醫檢驗報告書各一份，以及道路交通
    事故照片十五幀可稽，且查：
  (1)依據內政部警政署刑事警察局研究數據，我國人民吐氣酒精
    濃度之消退率為每小時每公升零點零六二至零點零九八毫克
    ，平均值為每公升零點零八毫克，有內政部警政署刑事警察
    局九十一年一月二十五日（九十一）刑鑑字第一一七一八號
    函可憑，是依九十六年五月三日十時五十分許對被告實施血
    液酒精濃度檢驗為七十七ＭＧ／ＤＬ，相當於吐氣酒精濃度
    每公升零點三八五毫克，則以上開吐氣酒精濃度每小時消退
    率之平均值即每公升零點零八毫克為標準，回推計算三小時
    五十分前即被告於九十六年五月三日七時許飲酒後開始騎車
    行駛之時，其當時之吐氣酒精濃度應已達每公升零點六九一
    毫克【計算式：每公升零點三八五毫克＋推算消退之呼氣酒
    精濃度每公升零點三０六毫克（每公升零點零八毫克×三小
    時＋每公升零點零八毫克×50／60＝每公升零點六九一毫克
    】，足認被告於騎車行駛之時，已達酒後無法安全駕駛交通
    工具之狀態。
  (2)按車輛駕駛人飲用酒類後其吐氣所含酒精濃度超過每公升零
    點二五毫克以上者，不得駕車；且駕駛人駕駛車輛，應遵守
    道路交通標誌、標線、號誌之指示；車輛行駛時，駕駛人應
    注意車前狀況，並隨時採取必要之安全措施，道路交通安全
    規則第一百一十四條第二款、第九十條及第九十四條第三項
    分別訂有明文。被告考領有重型機車駕照，自應遵守上開規
    則，且依當時狀況，並無不能注意之情事，然被告竟仍疏不
    注意，於飲酒後已達無法安全駕駛交通工具之狀態，猶仍駕
    駛機車搭載被害人行駛於道路，並逆向行駛而發生本件車禍
    ，並致被害人因而死亡，被告之駕駛行為存有過失，且該過
    失與被害人死亡之間有相當因果關係，從而，本件事證明確
    ，被告犯行洵堪認定。
三、核被告所為，係犯刑法第一百八十五條之三之服用酒類，不
    能安全駕駛動力交通工具而駕駛罪，以及同法第二百七十六
    條第一項之過失致人於死罪。再者至現場處理本件車禍之警
    員乙○○於審理中證稱：我抵達現場時，被告係最後一個送
    上救護車送醫，轄區警員未向我說有人承認肇事，且表示發
    生車禍之人均受傷昏迷，圍觀民眾並向我表示被告係為駕駛
    人之一，嗣我再至奇美醫院，當時在急診室之被告呈現意識
    模糊、呆滯、泥醉，我就懷疑其可能有酒駕，因其無法進行
    吐氣酒測，遂請醫院抽血檢查酒精濃度，之後被告轉至普通
    病房才清醒，我再製作警詢筆錄，我在被告清醒之前即知其
    係駕駛人等語，且被告亦坦稱其被送至急診室時係為昏迷等
    語，是警員在被告昏迷未清醒之前，即已得知被告係為肇事
    者，並已對被告產生其有酒後駕駛之犯罪嫌疑，則被告並無
    該當自首之要件，併此敘明。被告係酒醉駕車，因而致人死
    亡，且其又應負刑法第二百七十六條第一項過失致人於死罪
    之罪責，應依道路交通管理處罰條例第八十六條第一項之規
    定，就過失致人於死罪部分，加重其刑。被告所犯上開二罪
    ，行為互殊，應分論併罰。
四、爰審酌被告於飲酒後，已處於無法安全駕駛之狀況下，仍駕
    駛自小客車行駛於道路，漠視輕忽公眾交通之安全，對行車
    大眾及路人之生命、身體安全造成危害，復本應注意遵守道
    路交通安全規則之相關規定，以維護行車之安全，然竟疏於
    注意而肇生本件車禍並致人命喪失，造成生命喪失而無從彌
    補之情事，使被害人之親人承受無法挽救之遺憾，然念其尚
    知坦承犯行，犯後態度堪認良好，且係基於好意搭載被害人
    ，然卻發生車禍致被害人死亡等一切情狀，分別量處如主文
    所示之刑，並均諭知易科罰金之折算標準。再查被告先前未
    曾受有期徒刑以上刑之宣告，有臺灣高等法院被告前案紀錄
    表可參，其因一時失慮，致罹刑典，犯後坦承犯行，深表悔
    意，且亦與被害人家屬達成賠償和解，有臺南縣永康市調解
    委員會九十六年度民調字第一六八號調解書一份可憑，足見
    其有彌補過錯之心，信其經本次偵、審程序，當知所警惕而
    無再犯之虞，因認前開所宣告之刑，以暫不執行為適當，爰
    依刑法第七十四條第一項第一款之規定，併予宣告緩刑三年
    ，用啟自新。
五、公訴意旨另認被告於事實欄所示因酒後操控力降低而逆向行
    駛，並因疏於注意車前狀況以便隨時採取必要之安全措施，
    導致其所駕駛之ＫＧＡ─５７３號重型機車與告訴人丁○○
    所騎乘之９ＧＵ─１２０號重型機車對撞，使告訴人丁○○
    因而受有顏面骨骨折、臉部多處撕裂傷及右眼創傷性神經病
    變之傷害等事實，而認被告尚涉犯刑法第二百八十四條第一
    之過失傷害罪等語。經查：
  (1)按告訴乃論之罪，告訴人於第一審辯論終結前，得撤回其告
    訴，刑事訴訟法第二百三十八條第一項立有規定。
  (2)告訴人丁○○告訴被告過失傷害案件，公訴人認係觸犯刑法
    第被告係觸犯刑法第二百八十四條第一項前段之過失傷害罪
    嫌，依照同法第二百八十七條前段規定，須告訴乃論，而告
    訴人丁○○就上開過失傷害部分，業具狀撤回告訴，有刑事
    撤回告訴狀一份可稽，然因公訴意旨認此部犯行，與前開過
    失致人於死之犯行間，係一行為觸犯數罪名之想像競合犯，
    爰不另為不受理判決之諭知，附此敘明。
據上論斷，應依刑事訴訟法第二百七十三條之一第一項、第二百
九十九條第一項前段，道路交通管理處罰條例第八十六條第一項
，刑法第一百八十五條之三、第二百七十六條第一項、第七十四
條第一項第一款，刑法施行法第一條之一第一項、第二項前段，
判決如主文。
本案經檢察官甲○○到庭執行職務。
中　　華　　民　　國　　96　　年　　12　　月　　7 　　日
                  刑事第十一庭  法  官  陳威龍
以上正本證明與原本無異。
如不服本判決應於收受本判決後10日內向本院提出上訴書狀，並
應敘述具體理由。如未敘述上訴理由者，應於上訴期間屆滿後20
日內向本院補提理由書狀（均須按他造當事人之人數附繕本）「
切勿逕送上級法院」。
　　　　　　　　　　　　　　　　書記官　鄭吉裕
中　　華　　民　　國　　96　　年　　12　　月　　7 　　日
附錄論罪科刑法條：
刑法第一百八十五條之三：
服用毒品、麻醉藥品、酒類或其他相類之物，不能安全駕駛動力
交通工具而駕駛者，處一年以下有期徒刑、拘役或三萬元以下罰
金。
刑法第二百七十六條第一項前段：
因過失致人於死者，處二年以下有期徒刑、拘役或三千元以下罰
金。
